臺灣臺中地方法院刑事判決　　　　　　　　 96年度自字第1號
自　訴　人　庚○○○
代　理　人　黃仕勳律師
被　　　告　甲　○　　60歲.
　　　　　　戊○○　　33歲.
　　　　　　丙○○　　24歲.
　　　　　　丁○○　　36歲.
上列被告因竊佔等案件，經自訴人提起自訴，本院判決如下：
    主    文
甲○毀損他人之招牌，足以生損害於他人，處拘役貳拾日，如易
科罰金，以新臺幣壹仟元折算壹日。其餘被訴竊佔部分，無罪。
戊○○、丙○○、丁○○均無罪。
    犯罪事實
一、緣庚○○○於民國九十五年八月九日以陶詩文名義向己○○
    購買座落臺中市○區○○○段19—33地號土地及其上臺中市
    西區○○○段4316號建物，建物門牌號碼為臺中市○區○○
    路1062號，並於九十五年九月十一日移轉登記予庚○○○，
    於九十五年九月底、十月初間交屋，己○○並於交屋日後十
    日左右將其所有之「東東火鍋」、「東東日式風味迷你涮涮
    鍋」及「森阪及迷你涮涮鍋、日式火鍋料理」招牌轉讓予庚○○○所有。甲○明知其所居住之臺中市○區○○路1060號
    建物與原屬己○○所有之臺中市○區○○路1062號建物間因
    比鄰而有共同壁存在，該共同壁之三、四樓及頂樓加蓋部分
    ，原先係由甲○之夫林士賓懸掛「士賓」、「噴漆」及「士
    賓油漆噴漆承包」等招牌使用，而該共同壁之一、二樓係由
    己○○懸掛「東東火鍋」、「東東日式風味迷你涮涮鍋」之
    招牌使用，竟然在己○○將臺中市○區○○路1062號土地、
    建物及招牌轉手讓與庚○○○後，為供其子女開設服飾店懸
    掛招牌使用之便，遂基於毀損他人之物之犯意，於九十五年
    十月中旬某日，未經與庚○○○達成共同壁之使用協議，即
    擅自將己○○轉讓予庚○○○所有之「東東火鍋」、「東東
    日式風味迷你涮涮鍋」招牌連同電路設備予以拆除，供己懸
    掛「I BR ABD精品服飾」、「I BRAND流行、時尚、品味」
    之招牌使用，足以生損害於共同壁共有人庚○○○之使用權
    利。
二、案經自訴人庚○○○委任代理人黃世勳提起自訴。
    理    由
壹、有罪部分：
一、訊據被告甲○對於上揭時地未經自訴人庚○○○同意，擅自
    拆毀由前屋主己○○移轉予自訴人所有之「東東火鍋」、「
    東東日式風味迷你涮涮鍋」招牌連同電路設備，足以生損害
    於自訴人之使用權利等情，業經於本院中坦認屬實，核與自
    訴人代理人之指訴情節相符，並有自訴人以陶詩文名義與己○○簽訂之不動產買賣契約書及附加條款各一份（參照本院
    卷第六至十二頁、第十三頁）、自訴人及被告甲○住處之土
    地及建物登記第二類謄本各一份（參照本院卷第十四、十五
    頁、第二三、二四頁）、己○○將招牌讓與自訴人之讓渡書
    一份（參照本院卷第二七頁）、現場照片六張（參照本院卷
    第二八至三十頁）等在卷可稽，被告甲○自白供述與現有事
    證相符，應堪置信。綜上所述，被告甲○毀損自訴人所有之
    招牌致生損害之情，應堪認定。本件事證已臻明確，被告甲○犯行，洵堪認定。
二、核被告甲○所為，係犯刑法第三百五十四條之毀損罪。爰審
    酌被告甲○不思其夫業已使用共同壁之三、四樓及頂樓加蓋
    部分懸掛招牌使用多年，為圖供子女經營服飾店使用，竟趁
    隔鄰住戶己○○將土地、房屋轉讓予自訴人之機會，擅自拆
    除己○○轉讓予自訴人之招牌及電器設備，以排除自訴人使
    用共同壁之權利，被告甲○雖於本院中坦承拆除招牌之行為
    ，然仍一再主張其擁有共同壁之使用權，且被告甲○在與自
    訴人協調共同壁之使用時，亦不願退讓原先之全部區塊，僅
    願提供四樓及頂樓加蓋部分之小招牌空間予自訴人使用，雙
    方因被告甲○不合理之分配方式，以致無法達成協議等一切
    情狀，量處如主文所示之刑，並諭知易科罰金之折算標準，
    以示懲儆。
貳、無罪部分：
一、自訴意旨略以：自訴人所購買之臺中市○區○○路1062號建
    物與隔壁被告丁○○所有之臺中市○區○○路1060號建物，
    存有一共同牆壁，多年來牆壁上掛有被告甲○、戊○○、丙○○、丁○○所裝設「士賓油漆噴漆承包」招牌及己○○所
    裝設「東東火鍋」、「東東日本風味迷你涮涮鍋」兩招牌，
    自訴人在購買該房地時，曾經詢問己○○此東東火鍋招牌為
    何人所有，己○○肯定表示係其本人所有，並書立證明書，
    證明招牌為其所裝設，而將招牌讓渡予自訴人，在九十五年
    九月十一日前開房地過戶予自訴人時，該兩招牌均完好存在
    ，惟被告戊○○、丙○○、丁○○與被告甲○卻於九十五年
    十月中，在未告知自訴人並取得自訴人同意情況下，擅自將
    前開東東火鍋之招牌拆掉並拆除招牌上相關電路設備，另裝
    設「I BRABD」兩塊招牌，雖自訴人與其夫趙崇孝及房屋仲
    介毛乾義多次以口頭及書面方式促請被告甲○、戊○○、丙○○、丁○○回復原狀，也向臺中市西區調解委員會聲請調
    解，被告甲○、戊○○、丙○○、丁○○均拒不承認錯誤，
    亦不願回復原狀，現仍繼續竊佔使用中；因認被告甲○、戊○○、丙○○、丁○○共同涉犯刑法第三百二十條第二項之
    竊佔罪嫌，被告戊○○、丙○○、丁○○與被告甲○共同涉
    犯刑法第三百五十四條之毀損罪云云。
二、按犯罪事實應依證據認定之，無證據不得認定犯罪事實；又
    不能證明被告犯罪或其行為不罰者，應諭知無罪之判決，刑
    事訴訟法第一百五十四條第二項、第三百零一條第一項分別
    定有明文。而刑事訴訟法上所謂認定犯罪事實之證據，係指
    足以認定被告確有犯罪行為之積極證據而言，該項證據自須
    適合於被告犯罪事實之認定，始得採為斷罪資料，最高法院
    29年上字第3105號著有判例。又認定犯罪事實所憑之證據，
    無論係直接證據或間接證據，其為訴訟上之證明，須於通常
    一般之人均不致有所懷疑，而得確信其為真實之程度者，始
    得據為有罪之認定，倘其證明尚未達到此一程度，而有合理
    之懷疑存在，復無其他調查途徑可尋，法院即應為無罪之判
    決，最高法院76年台上字第4986號著有判例。
三、自訴人認被告甲○、戊○○、丙○○、丁○○共同涉有上開
    竊佔罪嫌及被告戊○○、丙○○、丁○○共同涉有上開毀損
    罪嫌，無非係以提出：不動產買賣契約書、附加條款、土地
    登記第二類謄本、建物登記第二類謄本、臺中市中山地政事
    務所民眾閱覽異動索引、臺中市中山地政事務所土地複丈成
    果圖、招牌讓渡書、現場照片、郵局存證信函、調解不成立
    證明書等書證，並聲請傳喚證人己○○、乙○○，資為論據
    。
四、訊據被告甲○堅詞否認有何竊佔之犯行，被告戊○○、丙○○、丁○○則堅詞否認有何毀損、竊佔之犯行，被告甲○辯
    稱：己○○之夫與伊有協議該共同壁之使用，待己○○遷出
    後，己○○原先懸掛招牌處即換由伊使用，因此，伊有權利
    可以懸掛招牌使用等語；被告戊○○、丙○○、丁○○均辯
    稱：對於招牌拆卸更換新招牌之情，事先不知情，亦未參與
    等語。經查：
（一）對於被告戊○○、丙○○、丁○○涉嫌毀損部分，自訴代
      理人固聲請傳訊證人乙○○，以證明被告戊○○、丙○○
      、丁○○對於被告甲○毀損自訴人所有之招牌改懸掛新招
      牌一事，事先知悉，而有共同犯意聯絡，然證人乙○○僅
      於本院審理中到庭結證稱：知道其母親即被告甲○拆招牌
      之事，也有同意，因為伊是牆壁所有權人，可以同意拆除
      招牌等語（參照本院卷第一二０頁），並未論及被告戊○○、丙○○、丁○○有參與毀損、竊佔之犯行；又遍觀現
      有卷證資料，除被告丁○○係登記建物共有人之外，並無
      任何相關事證足以佐證被告戊○○、丙○○、丁○○與被
      告甲○毀損之行為有何犯意聯絡或行為分擔之情事，自不
      得僅以被告戊○○、丙○○、丁○○身為被告甲○之子女
      同居一室，而被告丁○○又登記為房屋共有人，即認被告
      戊○○、丙○○、丁○○當然對於被告甲○毀損之行為，
      有共同之犯意聯絡及行為分擔。
（二）又證人乙○○雖自稱事先知悉亦有同意其母即被告甲○毀
      損招牌之行為，惟被告甲○、戊○○均於本院審理中陳稱
      ：乙○○因長期患有精神分裂症，精神狀況不佳，事實上
      對於事情經過不瞭解等語（參照本院卷第一二０頁），而
      證人乙○○面對家人指稱其罹患精神疾患，固當下立即反
      駁回應，但經觀察證人乙○○於審理期日中由自訴代理人
      以證人身分進行交互詰問時之陳述情況，發現證人乙○○
      總是出現答非所問及異常激動之舉動，而陳述內容均流於
      情緒性反應，無法針對問題做出詳實之陳述，本院認為尚
      不得以證人乙○○在此種精神狀況有疑慮之情況下所為之
      證言，據以認定證人乙○○與被告甲○間有共同毀損之犯
      意聯絡。
（三）次以，關於共同壁之使用問題，被告甲○雖於本院中主張
      ：其夫林士賓與己○○之夫曾經有就該共同壁之使用協議
      過，表示在己○○之夫不使用後即交由林士賓使用云云，
      惟經自訴代理人聲請傳喚證人己○○到庭詰問結果，證人
      己○○表示其夫在八十九年間即過世，且生前根本不願意
      賣房子，所以不可能與林士賓達成共同壁之使用協議，而
      當初共同壁之使用，係因伊先搬入即先行使用一、二樓之
      共同壁懸掛招牌，之後林士賓家人搬來，便使用剩餘之空
      間，雙方並無做過口頭或書面之協議等語（參照本院卷第
      一一七至一一八頁），明顯與被告甲○供述情節不符；又
      被告甲○亦無法對於其所稱口頭達成共同壁使用協議之情
      ，提出任何相關佐證，本院尚難據以認定被告甲○所稱口
      頭分管協議之存在。是以，自訴人之前手己○○與被告甲○之夫林士賓間對於該共同壁之使用分配，應無任何分管
      協議存在。
（四）從而，觀諸系爭建物共同壁之使用情形，己○○係在搬入
      時即先行使用一、二樓之共同壁懸掛招牌，而被告甲○事
      後則使用剩餘之三、四樓及頂樓加蓋之共同壁部分懸掛招
      牌，雙方多年來並未爭執共同壁之使用問題，嗣因己○○
      將建物轉手讓與自訴人取得後，始發生共同壁之分配使用
      問題。對於系爭共同壁之使用，在無分管契約之約束下，
      自應由全體共有人重新協議分配使用始為合理，惟因被告
      甲○主觀上認為己○○搬遷後，該一、二樓共同壁部分即
      應換歸其使用，因而拆除己○○讓渡予自訴人所有之舊招
      牌改懸掛新招牌之作法，縱有排除自訴人之使用權利，構
      成毀損罪責，惟因被告甲○認為其係所有權人，有權使用
      該共同壁，自始至終均係以所有權人之地位占有使用，並
      無不法所有之竊佔意圖。
（五）復以，刑法上竊佔罪之竊佔行為，係指乘人不知，擅自佔
      據他人之不動產，而侵害他人之支配權而言。房屋雖為不
      動產之一種，但房屋之共同壁外牆僅屬房屋結構體之一部
      ，並非該房屋之主體，被告甲○將招牌懸掛於共同壁外牆
      ，雖對自訴人權利之行使有所侵害，然對自訴人所有房屋
      之整體而言，並未以自己之實力予以支配而加以佔據，亦
      即並未侵害自訴人以所有權人地位對該房屋之支配權，自
      與竊佔罪之構成要件未合，不能成立竊佔罪，自訴人應依
      民法所有權之規定，請求排除其侵害，始為適法。此外，
      復查無其他積極證據足資證明被告戊○○、丙○○、丁○○有何與被告甲○共同毀損他人之招牌之犯行及被告甲○
      、戊○○、丙○○、丁○○有何共同竊佔之犯行，其前揭
      犯罪應屬不能證明，揆諸首揭規定及判例意旨，爰就被告
      戊○○、丙○○、丁○○被訴竊佔、毀損部分及被告甲○
      被訴竊佔部分，均為無罪判決之諭知。
據上論斷，應依刑事訴訟法第三百四十三條、第二百九十九條第
一項前段、第三百零一條第一項，刑法第三百五十四條、第四十
一條第一項前段，刑法施行法第一條之一第一項、第二項前段，
判決如主文。
中　　華　　民　　國　　96　　年　　4 　　月　　3 　　日
                  刑事第五庭    審判長法  官  鍾堯航
                                      法  官  劉麗瑛
                                      法  官  巫淑芳
上正本證明與原本無異。
如不服本判決，應於送達後十日內向本院提出上訴狀（須附繕本
），上訴於臺灣高等法院臺中分院。
                                      書記官  王麗麗
中　　華　　民　　國　　96　　年　　4 　　月　　3 　　日
附錄論罪科刑法條：
中華民國刑法第354條：
毀棄、損壞前二條以外之他人之物或致令不堪用，足以生損害於
公眾或他人者，處二年以下有期徒刑、拘役或五百元以下罰金。
